臺灣桃園地方法院刑事判決
110年度交易字第364號
公  訴  人  臺灣桃園地方檢察署檢察官
被      告  吳維杰


上列被告因過失傷害案件，經檢察官聲請以簡易判決處刑(109年
度偵字第23110號)，本院認不宜逕以簡易判決處刑(109年度壢交
簡字第2759號)，改依通常程序審理，判決如下：
    主  文
吳維杰無罪。
    理  由
一、聲請簡易判決處刑意旨略以：被告吳維杰於民國109年3月18
    日上午6時36分許，駕駛車牌號碼000-0000號自用小客車，
    在桃園市中壢區中豐路「興國公有市場」停車場出入口對向
    車道前，欲駛入中豐路往元化路2段方向行駛，本應注意起
    駛前應注意前後左右有無障礙或車輛行人，並應讓行進中之
    車輛行人優先通行，而依當時天候陰、日間自然光線、柏油
    路面濕潤、無缺陷亦無障礙物，並無不能注意之情事，竟疏
    於注意車後之人車狀態，貿然駛入中豐路，適有同向後方由
    告訴人翁誌璝所騎乘之車牌號碼000-0000號普通重型機車駛
    至，告訴人見狀為閃避急煞而滑倒在地，致告訴人受有左側
    第2、5、6肋骨骨折、左側眼眶上撕裂傷約2公分、左側膝部
    擦傷、右側膝部擦傷、右側手部擦傷、右側下肢擦傷、頭部
    其他部位挫傷、臉頰與顳骨下頷周圍開放性傷口、呼吸時疼
    痛及左側肋骨多發性骨折之後遺症等傷害。因認被告涉犯刑
    法第284條前段之過失傷害罪嫌云云。
二、按犯罪事實應依證據認定之，無證據不得認定犯罪事實；且
    不能證明被告犯罪，應諭知無罪之判決，刑事訴訟法第154
    條第2項、第301條第1項定有明文。認定不利於被告之事實
    ，須依積極證據，苟積極證據不足為不利於被告事實之認定
    時，即應為有利於被告之認定，更不必有何有利之證據；又
    認定犯罪事實所憑之證據，雖不以直接證據為限，間接證據
    亦包括在內，然而無論直接或間接證據，其為訴訟上之證明
    ，須於通常一般之人均不致有所懷疑，而得確信其為真實之
    程度者，始得據為有罪之認定，倘其證明尚未達到此一程度
    ，而有合理之懷疑存在時，事實審法院復已就其心證上理由
    予以闡述，敘明其如何無從為有罪之確信，因而為無罪之判
    決，尚不得任意指為違法。
三、公訴人認被告涉犯上揭罪嫌，無非以被告於警詢及偵查中之
    供述、告訴人於警詢及偵查中之指述，及天成醫療社團法人
    天晟醫院(下稱天晟醫院)診斷證明書4份、長庚醫療財團法
    人林口長庚紀念醫院(下稱林口長庚醫院)診斷證明書2份、
    桃園市政府警察局中壢分局道路交通事故現場圖1份、道路
    交通事故調查報告表㈠㈡各1份、車禍現場暨車損照片25張、
    監視器錄影畫面擷圖4張，為其主要論據。
四、訊據被告固坦承於上開時、地，駕駛車牌號碼000-0000號自
    用小客車之事實，惟堅決否認有何過失傷害之犯行，辯稱：
    當天下雨，我的車停在原地沒動，是告訴人的機車壓到人孔
    蓋打滑摔倒撞上我的車，而且經過兩次交通事故鑑定，鑑定
    結果皆認為我沒有肇事責任等語。
五、經查：
　㈠被告於109年3月18日上午6時36分許，駕駛車牌號碼000-0000
    號自用小客車，在「興國公有市場」停車場出入口對向車道
    前，欲駛入中豐路往元化路2段方向行駛，且依當時天候陰
    、日間自然光線、柏油路面濕潤、無缺陷亦無障礙物，適有
    同向後方由告訴人所騎乘之車牌號碼000-0000號普通重型機
    車駛至，告訴人當下煞車而滑倒在地，致告訴人受有左側第
    2、5、6肋骨骨折、左側眼眶上撕裂傷約2公分、左側膝部擦
    傷、右側膝部擦傷、右側手部擦傷、右側下肢擦傷、頭部其
    他部位挫傷、臉頰與顳骨下頷周圍開放性傷口、呼吸時疼痛
    及左側肋骨多發性骨折之後遺症等情，業據被告於警詢、偵
    查及本院審理時供承在卷(見偵字卷第7頁、92頁；交易字卷
    第120-122頁)，核與證人即告訴人於警詢及偵查中之證述情
    節相符(見偵字卷第21頁、23-24頁、92頁)，並有天晟醫院
    診斷證明書4份、林口長庚醫院診斷證明書2份、道路交通事
    故現場圖1份、調查報告表㈠㈡各1份、車禍現場暨車損照片25
    張、監視器錄影畫面擷圖4張、本院勘驗筆錄及勘驗畫面擷
    圖1份在卷可稽(見偵字卷第29-37頁、41-62頁、95頁；交易
    字卷第138-139頁、147-152頁)，此部分事實，堪以認定。
　㈡告訴人雖於警詢及偵查中證述：當時直行在中豐路往元化路
    方向，路邊有停一台白色自小客車，大概距離2、3公尺，對
    方一打方向燈就馬上往左切一點點，我看到後馬上煞車，但
    煞車的位置剛好在人孔蓋上，又因為天雨路滑，隨即打滑倒
    地等語(見偵字卷第21頁、23頁、92頁)，檢察官併參酌上述
    道路交通事故現場圖、調查報告表與監視器錄影畫面等資料
    ，認為被告駕駛行為係違反道路交通安全規則第89條第1項
    第7款「起駛前應顯示方向燈，注意前後左右有無障礙或車
    輛行人，並應讓行進中之車輛行人優先通行」規定。然而，
    本院依檢察官聲請當庭勘驗車禍現場之監視器錄影畫面，勘
    驗結果略以：「於播放時間00分12秒Ａ車(按：即被告所駕駛
    之車牌號碼000-0000號自用小客車)車頭緩慢往車道駛入(看
    不出是否有打方向燈)，並於00分16秒時車頭偏入車道稍作
    暫停，且期間尚有三台機車行駛而過，於00分19秒時Ａ車繼
    續往車道駛入，同向後方一身著雨衣之紅色機車(按：即告
    訴人所騎乘之車牌號碼000-0000號普通重型機車)約於Ａ車後
    方深色廂型車前處減速往左傾，機車騎士隨即往左飛出著地
    ，機車往右倒繼續向前滑行，機車滑行至Ａ車左前側後停止
    。」，有上述勘驗筆錄及勘驗畫面擷圖1份在卷可憑(見交易
    字卷第138-139頁、147-152頁)，是依勘驗筆錄可知，被告
    所駕駛之車牌號碼000-0000號自用小客車緩慢自路邊駛入中
    豐路往元化路2段方向時，期間尚有三台機車行經被告所駕
    駛之上開自用小客車旁邊，並無任何一台機車因被告之起駛
    行為而打滑倒地，且不論依告訴人於警詢及偵查中之證述，
    皆明白表示機車滑倒之原因，係「煞車的位置剛好在人孔蓋
    上」、「當時又剛好天雨路滑」，本院自難將告訴人之受傷
    結果歸責於被告。
　㈢再者，經本院囑託桃園市政府車輛行車事故鑑定會鑑定肇事
    原因，鑑定結果為「翁誌璝駕駛普通重型機車行經中央分
    向限制線路段，未充分注意車前狀況自行控車失當倒地滑行
    ，為肇事原因。吳維杰駕駛自用小客車無肇事因素。但無
    照駕駛自小客車且在禁止臨時停車處臨時停車有違規定。」
    ，並經告訴人請求本院向桃園市車輛行車事故鑑定覆議委員
    會覆議，覆議結果依舊維持上述鑑定會之鑑定意見，僅將文
    字修改為「翁誌璝駕駛普通重型機車，未注意車前狀況自
    行控車失當倒地滑行，為肇事原因。吳維杰駕駛自用小客
    車無肇事因素。惟無照駕駛自用小客車且在禁止臨時停車處
    臨時停車有違規定。」，有桃園市政府車輛行車事故鑑定會
    110年3月30日函附鑑定意見書、桃園市政府交通局110年8月
    23日函附覆議意見書各1份在卷可查（見壢交簡字卷第49-54
    頁、73-77頁），亦與前情所析相符，應屬可採，足見被告
    並無過失可言。至於告訴人認為被告當時違規(紅線)停車，
    肇致本件車禍之發生云云，則依上述勘驗結果可知，期間尚
    有三台機車行經被告所駕駛之自用小客車旁邊，並無任何一
    台機車因被告之起駛行為而打滑倒地，可見在一般常規駕駛
    行為下，縱有路邊違規停車行為之同一條件存在，依客觀之
    審查，並不必然皆會發生類同本案之傷害結果。換言之，被
    告違規停車之行為本身，與告訴人之傷害結果間，產生重大
    因果偏離，難以歸咎於被告違規停車之行為，彼此間並無相
    當因果關係，自無課賦被告過失傷害罪責之餘地。
六、綜上所述，公訴人所提出之上揭證據，無從使通常一般之人
    均不致有所懷疑，而得確信被告有上揭聲請簡易判決處刑意
    旨所指之犯行，尚不足以使本院形成被告涉犯刑法第284條
    前段之過失傷害罪嫌之確信心證。是依公訴人所提出之證據
    ，尚不足為被告為有罪之積極證明，其闡明之證明方法，亦
    無從說服本院形成被告為有罪之心證，基於無罪推定之原則
    ，自應為被告為無罪之諭知，以免冤抑。又本院於審理後，
    認本件有刑事訴訟法第451條之1第4項但書第3款之情形，不
    宜以簡易判決處刑，爰依同法第452條之規定，改用通常程
    序審判之，併此敘明。
據上論斷，應依刑事訴訟法第452條、第301條第1項，判決如主
文。
本案經檢察官王以文聲請以簡易判決處刑，經檢察官周彤芬到庭
執行職務。
中　　華　　民　　國　　111 　年　　3 　　月　　10　　日
                  刑事第十五庭  法　官　吳軍良
以上正本證明與原本無異。
如不服本判決應於收受判決後20日內向本院提出上訴書狀，並應
敘述具體理由。其未敘述上訴理由者，應於上訴期間屆滿後20日
內向本院補提理由書(均須按他造當事人之人數附繕本)「切勿逕
送上級法院」。 
　　　　　　　　　　　　　　　  書記官　魏妙軒
中　　華　　民　　國　　111 　年　　3 　　月　　10　　日